臺灣臺北地方法院民事判決　　　　　　 100年度訴字第3147號
原　　　告　蔡敏斐
訴訟代理人　吳宗輝律師
被　　　告　蕭麗卿
訴訟代理人　盧天成律師
上列當事人間給付違約金等事件，本院於民國100年11月15日言
詞辯論終結，判決如下：
    主      文
被告應給付原告新臺幣萬捌仟元，及自民國一百年五月十七日
起至清償日止，按年息百分之五計算之利息。
原告其餘之訴駁回。
訴訟費用由被告負擔百分之二，餘由原告負擔。
本判決第一項於原告以新臺幣壹萬伍仟元供擔保後，得假執行。
但被告如以新臺幣萬捌仟元為原告預供擔保後，得免為假執行
。
    事實及理由
甲、程序方面：按當事人得以合意定第一審管轄法院。但以關於
    由一定法律關係而生之訴訟為限。前項合意，應以文書證之
    ，民事訴訟法第24條定有明文。本件依兩造所訂不動產買賣
    契約書第14條，合意以本院為管轄第一審法院，故本院就本
    件給付違約金等訴訟自有管轄權。
乙、實體方面：
  一、原告起訴主張：原告於民國99年9月18日經由仲介向被告
      購買其所有坐落臺北市○○區○○路342巷21號5樓房地（
      下稱系爭房地）及地下室編號8之停車位（下稱系爭車位
      ），約定總價金新臺幣（下同）19,800,000元，原告業將
      全部價金給付被告，被告亦將系爭房地所有權移轉登記予
      原告，惟地下室停車位一部分因訴外人林慶忠占有使用拒
      絕遷離，致原告無法依上開買賣契約第9條約定使用系爭
      停車位，為此爰依系爭買賣契約第10條第1項第1款約定請
      求被告依買賣價金千分之一之金額按日給付違約金，並聲
      明：被告應給付原告1,881,000元，及自起訴狀繕本送達
      翌日起至清償日止，按年息5%計算之利息。
  二、被告則以：
    (一)兩造業於99年11月29日就系爭房地及停車位進行點交，並
      將房屋稅金、水電瓦斯、管理費用及停車位租金等部分進
      行結算，原告復委任訴外人王懷妤於成屋履約保證結案單
      及交屋證件簽收明細表上簽名確認，因就系爭車位原告只
      有使用權，並無所有權，就系爭車位原告與訴外人林慶忠
      間之租賃關係，依買賣不破租賃關係應由原告繼受。況簽
      訂買賣契約當時，原告本同意林慶忠繼續承租系爭停車位
      ，嗣後又反悔不租，被告並協助原告發函通知訴外人林慶
      忠交還系爭停車位予原告，從而，兩造於99年11月29日交
      屋時，確已由原告繼受系爭停車位之租約關係。
    (二)並聲明：1.原告之訴駁回；2.如受不利判決，願供擔保請
      准宣告免為假執行。
  三、兩造不爭執事項：
    (一)兩造於99年9月18日經由仲介簽訂不動產買賣契約書（卷
      第10-17頁），由原告買受被告所有坐落臺北市○○區○
      ○路342巷21號5樓房地及地下室編號8之停車位，約定買
      賣價金19,800,000元。
    (二)兩造復於99年11月29日點交系爭房地，將房屋稅金、水電
      瓦斯、管理費用及停車位租金等部分進行結算，兩造並於
      成屋履約保證結案單（卷第41頁）、交屋稅費分算表（卷
      第42頁）、交屋證件簽收明細表（卷第48頁）簽名確認。
  四、得心證之理由：
    (一)經查，原告主張兩造於99年9月18日簽訂不動產買賣契約
      書，由原告購買系爭不動產及系爭車位，而系爭車位當時
      係由被告出租予訴外人林慶忠之事實，業據原告提出不動
      產買賣契約書、存證信函資為佐證（卷第10-20頁），且
      為被告所不爭執，應堪採信；又雙方所簽訂之不動產買賣
      契約書第9條第2項約定略以：「買賣標的物如有出租、被
      第三人佔用或有屬於非約定之物品留置者，除契約訂有約
      定外，概由賣方負責於點交前排除之」、第10條第1項第1
      款約定略以：「賣方若未依本契約履行各項義務且可歸責
      時，依下列規定辦理：(一)每逾一日，賣方應按買方已繳買
      賣價金款項千分之一計算之遲延賠償予買方（自逾期日起
      至完成給付日止）」等情，亦有不動產買賣契約書在卷可
      按，均堪認定。
    (二)次查，證人即仲介人員黃韋文到庭證稱：「我在本件買賣
      是賣方經紀人…（簽約時）有討論到停車位，討論內容就
      是車位的大小是可停三部車，買方提到沒有使用那麼多，
      有問到車位目前使用現況，有提到車位目前出租，有停三
      台車，一個車位是自己停，一個車位租給朋友，一是出租
      給七樓林慶忠。買方有提到如自己用不到那麼多車位，是
      否可介紹現在租車位的人給買方認識。（你有與七樓的林
      慶忠洽談這件事？）有。談的內容就是在簽約後，買方有
      意願要租給林慶忠，處理中我們是希望簽訂新契約，由買
      方當出租人，在洽談過程中，林慶忠表示當時都沒有簽固
      定期限的書面租約，我們當時是希望有書面制式合約，林
      慶忠表示只願意依照現在沒有書面的狀況繼續租用，不願
      意簽立書面契約，如要簽書面，要提供車位分配圖，因為
      車位只有使用權，沒有所有權。（當時討論林慶忠是否有
      意願繼續承租？）有意願，但如要簽立書面合約，要提供
      資料。（雙方何時點交？）點交是買方經紀人點交。交屋
      是在99年11月29日在信義房屋松江路店面，我有在現場…
      車位有討論，因為當時無法簽立書面合約，賣方有告知林
      慶忠說當月30號是最後期限，所以有清算一天的租金收入
      給買方。…（簽收明細表遙控鎖缺二組是何意？）是車位
      遙控器交屋時缺二個」等語（卷第62頁），而證人即現在
      使用車位之林慶忠亦證稱：「99年10月時被告有跟我提到
      車位問題，他說房子已經賣了，新的屋主要繼續之前配合
      的方式租用，我同意。後來仲介黃韋文要來找我簽合約，
      我說之前20年都是這樣沒有簽合約，如要簽合約要找資料
      來，不能空口白話就說要簽，後來黃韋文就沒有再來找我
      」等語（卷第63頁），上開證人之證詞相互吻合，其證述
      情節，應堪採信，是本件雙方於簽訂系爭不動產買賣契約
      書時，確有就被告將車位出租予證人林慶忠使用部分為討
      論，而原告雖有意願將車位出租，並請求代為介紹認識現
      租用車位之人即證人林慶忠，同時經證人黃韋文詢問證人
      林慶忠其亦有繼續租用車位之意願，但是經證人黃韋文聯
      絡後，其因訂立書面契約之問題並未達成共識，而並未完
      成原告所要之簽定書面租約之程式，可以確定，因此，原
      告與證人林慶忠之間並未成立租賃契約，即不能遽認為原
      告同意承受被告與證人林慶忠之租賃關係，故被告就系爭
      車位仍具有交付之義務，不能因為原告曾經有繼續將車位
      出租並請證人黃韋文介紹認識證人林慶忠，即可認為被告
      免除該項責任。
    (三)再查，證人黃韋文乃係賣方即被告之經紀人，其雖代為聯
      絡證人林慶忠，乃係基於原告請求介紹現在租車位的人給
      買方認識之緣由所致，並非原告要承受被告與證人林慶忠
      間之車位租賃之狀況；又雙方於99年11月29日交屋時，固
      然在交屋稅費分算表上記載「車位租金，4000/30＝133─
      賣方補貼」之字樣（卷第42頁），而此項記載之原因，亦
      據證人黃韋文證稱：係因為於99年11月29日交屋時被告車
      位尚未取回無法交予原告，而被告已經通知證人林慶忠出
      租之最後期限為99年11月30日，因被告已經收取11月份之
      車位租金，所以由被告清算一日（即11月30日）之車位租
      金予原告等語，是交屋稅費分算表該部分之記載，亦不足
      以作為原告繼受車位租賃之證據；況且，雙方於交屋時，
      亦在交屋證件簽收明細表上之「遙控鎖（器）」欄位記載
      「缺2組」之文字（卷第48頁），而證人黃韋文就此部分
      證稱：是車位遙控器交屋時缺二個之意思等語，從而，倘
      若原告願意承受被告與證人林慶忠之車位租賃狀況，則由
      證人林慶忠所持有使用之車位遙控器，亦應一併由原告承
      受，則被告即不再負擔交付之責任，方屬合理，但雙方卻
      仍於交屋證件簽收明細表為上開欠缺之記載，亦徵原告並
      沒有要承受車位租賃之事實，應堪認定；從而，被告答辯
      主張原告繼受系爭停車位之租約關係等語，尚非足採。準
      此，被告既未依約將系爭車位於點交時交付原告，則原告
      依不動產買賣契約第10條第1項第1款約定，請求被告給付
      違約金，尚稱有據。
    (四)惟按約定之違約金過高者，法院得減至相當之數額，民法
      第252條定有明文。故約定之違約金茍有過高情事，法院
      即得依此規定核減至相當之數額，並無應待至債權人請求
      給付後始得核減之限制。此項核減，法院得以職權為之，
      亦得由債務人訴請法院核減。至於是否相當，即須依一般
      客觀事實，社會經濟狀況及當事人所受損害情形，以為斟
      酌之標準（最高法院79年度台上字第1612號判例、79年度
      台上字第1915號判例意旨參照）。復按民法第250條就違
      約金之性質，區分為損害賠償預定性質之違約金，及懲罰
      性違約金，前者乃將債務不履行債務人應賠償之數額予以
      約定，亦即一旦有債務不履行情事發生，債務人即不待舉
      證證明其所受損害係因債務不履行所致及損害額之多寡，
      均得按約定違約金請求債務人支付，此種違約金於債權人
      無損害時，不能請求。後者之違約金係以強制債務之履行
      為目的，確保債權效力所定之強制罰，故如債務人未依債
      之關係所定之債務履行時，債權人無論損害有無，皆得請
      求，且如有損害時，除懲罰性違約金，更得請求其他損害
      賠償。最高法院已著有83年度台上字第2879號判決見解，
      可資參照。又約定懲罰性質之違約金是否過高，須依客觀
      事實、社會經濟狀況及如債務人如期依約履行債權人所得
      享受之一切利益為衡量標準，始符約定懲罰性質之違約金
      之本旨，不得僅以債權人因債務人遲延履行所可能發生之
      損失為唯一衡量標準。若所約定之額數，與實際損害顯相
      懸殊者，法院自得酌予核減，並不因懲罰性違約金或賠償
      額預定性違約金而異。最高法院復著有82年度台上字第25
      29號、81年度台上字第2484號等判決見解可參。
    (五)經核本件兩造就本件系爭房地及車位之買賣總價金為1980
      萬元，已經全數支付，而原告依兩造不動產買賣契約書第
      10條第1項第1款約定，請求被告按日給付違約金19,800元
      ，雖與契約所約定之情形相符，但審酌1980萬元乃系爭房
      地及系爭車位之全部價金，而被告僅就系爭車位部分有違
      約之情形，以及系爭車位原可停放三部汽車，現遭訴外人
      林慶忠占用一部汽車位置，原告尚有二個車位可供停放，
      以及證人林慶忠證稱車位租金一個月4,000元（按日約133
      元）等情，本院審酌上揭情形綜合判斷後，認原告請求按
      日給付違約金19,800元尚屬過高，爰依民法第252條之規
      定，酌減為按日400元，以符公允。準此，原告主張被告
      應於100年1月25日前將系爭車位交付原告，被告迄今仍未
      履行，準此，原告請求訖至提起本件訴訟之日（即100年4
      月30日）止，按日給付之違約金應以38,000元（計算式：
      400期間日數95日＝38,000）為有理由，逾此範圍，為
      無理由，應予駁回。
    (六)末按給付無確定期限者，債務人於債權人得請求給付時，
      經其催告而未為給付，自受催告時起，負遲延責任。其經
      債權人起訴而送達訴狀，或依督促程序送達支付命令，或
      為其他相類之行為者，與催告有同一之效力。又遲延之債
      務以支付金錢為標的者，債權人得請求依法定利率計算之
      遲延利息，民法第229條、第233條第1項分別定有明文。
      查原告依系爭買賣契約第10條第1項第1款約定請求被告給
      付違約金，而本件起訴狀繕本係於100年5月16日送達被告
      之受僱人，依民事訴訟法第137條第1項規定發生合法送達
      之效力，有本院送達證書在卷可憑（卷第24頁），則原告
      請求自起訴狀送達翌日（即100年5月17日）起至清償日止
      之法定遲延利息，即屬有據，應予准許。
  五、綜上所述，原告依系爭買賣契約第10條第1項第1款約定請
      求被告給付違約金38,000元，及自100年5月17日起至清償
      日止，按年息5%計算之法定遲延利息，為有理由，應予准
      許，逾此範圍，為無理由，應予駁回。
  六、本件事證已臻明確，兩造其餘攻擊防禦方法、聲請調查之
      證據及所舉未經援用之證據，經本院斟酌後，認為均不足
      以影響本判決之結果，爰不一一論述，附此敘明。
  七、假執行之宣告：本件所命被告給付之金額未逾500,000元
      ，依民事訴訟法第389條第1項第5款規定應依職權宣告假
      執行，至原告敗訴部分，其假執行之聲請亦失所附麗，爰
      併予駁回之。並依同法第392條第2項規定，依職權宣告被
      告如預供相當之擔保，得免為假執行。
  八、據上論結，本件原告之訴一部有理由、一部無理由，依民
      事訴訟法第79條、第389條第1項第5款、第392條第2項，
      判決如主文。
中    華    民    國   100    年    12    月    13    日
                  民事第七庭    法  官  蘇嘉豐
以上正本係照原本作成
如對本判決上訴，須於判決送達後20日內向本院提出上訴狀。如
委任律師提起上訴者，應一併繳納上訴審裁判費。
中    華    民    國   100    年    12    月    13    日
                                書記官  林鈞婷